---
title: "Projeto de Medição"
output: html_document
---

```{r setup, include=FALSE}
knitr::opts_chunk$set(echo = FALSE, warning = FALSE, message = FALSE)
```

```{r, message=FALSE, warning=FALSE, echo=FALSE}
library(dplyr, warn.conflicts = FALSE)
library(ggplot2)
library(lubridate)
theme_set(theme_bw())
```

```{r, message=FALSE, warning=FALSE, echo=FALSE}
output <- read.csv("output.csv",  encoding="UTF-8")

data <- output %>% 
  mutate(
    datetime = as.POSIXct(start_timestamp / 1000, origin="1970-01-01"),
    days = day(datetime),
    months = month(datetime),
    hours = hour(datetime),
    minutes = minute(datetime),
    seconds = second(datetime)
  ) %>%
  mutate(
    hours = ifelse(hours <= 14, 10, 22)
  )
```

Inicialmente é verificado o tempo de resposta, sem levar em consideração os fatores, e o quanto ele varia:

```{r}
ggplot(data, aes("Time difference", time_diff)) +
  geom_boxplot()

summary(data$time_diff)
sd(data$time_diff)
```

Como é possível ver acima, o tempo de resposta varia bastante, onde sua média é de 23,2 segundos, mediana de 20,1 e desvio padrão de 13,3. Os valores do primeiro e terceiro quartil são de 10,5 e 38,7 segundos, os quais se aproxímam bastante do número de iterações utilizados na medição (10 e 40).

A segui é possível ver a distribuição destes dados:

```{r}
ggplot(data, aes(time_diff)) +
  geom_histogram(bins = 15)
```

É possível ver que a distribuição é multimodal, o que pode indicar que os fatores influenciam no tempo de resposta.